【裁判字號】    90,家上,217
【裁判日期】    901009
【裁判案由】    離婚
【裁判全文】
臺灣高等法院民事判決  九十年度家上字第二一七號
      上  訴  人    乙○○
      被  上訴人    甲  ○
右當事人間離婚事件，上訴人對於中華民國九十年六月二十二日臺灣板橋地方法院八
十九年度婚字第一一九○號第一審判決提起上訴，並為訴之變更，本院判決如左：
    主      文
准上訴人與被上訴人離婚。
變更之訴訴訟費用由被上訴人負擔。
    事      實
甲、上訴人方面：
一、聲明：如主文第一項所示。
二、陳述：除與原判決記載相同，茲引用者外，補稱略以：被上訴人於民國八十二年
    一月十二日自兩造設於臺北縣新莊市之住處離家時留給上訴人之書信，足證其有
    婚外情，且於更早之十餘年前亦曾為婚外情之女子，持刀刺傷上訴人，上訴人原
    諒其行為後，其又開始賭博、酗酒，上訴人予以規勸即遭騷擾、毆打，並經常向
    上訴人索取金錢花用，後上訴人拒絕再為給付，被上訴人即於八十二年一月離家
    ，迄今八年餘，其間未曾與上訴人通電話或當面對談，對於上訴人之生活亦未曾
    聞問，兩造感情盡失，婚姻已破裂無法維持，依民法第一千零五十二條第二項規
    定為訴之變更，請求准兩造離婚。
三、證據：除援用第一審所提證據外，補提被上訴人書寫信函為證。
乙、被上訴人方面：被上訴人未於準備程序及言詞辯論期日到場，亦未提出書狀為何
    聲明或陳述。
丙、本院依職權訊問證人李玉英。
    理    由
一、被上訴人未於言詞辯論期日到場，核無民事訴訟法第三百八十六條所列情事，爰
    依上訴人之聲請為一造辯論判決。
二、按婚姻無效、確認婚姻成立或不成立、撤銷婚姻、離婚或夫妻同居之訴，得合併
    提起，或於第一審或第二審言詞辯論終結前，為訴之變更、追加或提起反訴，民
    事訴訟法第五百七十二條定有明文。民事訴訟法就婚姻事件之訴訟，為免相同當
    事人就同一婚姻迭次發生訴訟而有害公益，故准許當事人於一審或第二審言詞辯
    論終結前，得任意為訴之變更、追加或提起反訴，不受同法第二百五十五條、第
    二百五十九條及第四百四十六條規定之限制。本件上訴人於原審係依民法第一千
    零五十二條第一項第五款規定請求判決離婚，嗣於本院依同條第二項規定為訴之
    變更，請求准與被上訴人離婚，依前揭規定，並無不合，其訴之變更，應予准許
    ，合先敘明。
三、上訴人主張：伊與被上訴人於六十六年三月七日結婚，現婚姻關係存續中，兩造
    婚後原居住雲林，因被上訴人事業失敗，與伊至伊妹李佳樺於臺北縣新莊市之住
    處居住，被上訴人並開計程車為業，嗣因被上訴人經常簽賭、酗酒並向伊索取金
    錢而時常發生爭吵，被上訴人竟於八十二年一月十二日留下書信一封後即自行返
    回雲林，且將戶籍遷離，又其於十餘年前曾為婚外情女子，持刀刺傷伊，雖經伊
    原諒，惟開始賭博、酗酒並向伊索取金錢花用，伊予以規勸即遭騷擾、毆打，被
    上訴人離家迄今八年餘，其間未曾與伊通電話或當面對談，對於伊之生活亦未曾
    聞問，兩造感情盡失，婚姻已破裂無法維持等情，依民法第一千零五十二條第二
    項規定，求為判決准兩造離婚。
    被上訴人未於準備程序及言詞辯論期日到場，亦未提出書狀為聲明及陳述。
四、查兩造為夫妻，於八十二年一月十二日分居迄今之事實，為兩造所不爭，並有上
    訴人提出戶籍謄本、書信（見原審卷第六、一五、一六頁、本院卷一一頁）附卷
    可稽，且經證人即上訴人之姊李玉英證述在卷，堪信為真。
五、按民法第一千零五十二條第二項規定，夫妻之一方，有同條第一項以外之重大事
    由，難以維持婚姻者，夫妻之一方得請求離婚。此裁判離婚原因之設，乃婚姻為
    男女兩性結合，以夫妻雙方情感為基礎，且以組織家庭共同生活為目的，配偶間
    應本相互協力保持其共同生活之圓滿、安全及幸福，倘有足以破壞共同生活之美
    滿幸福情事發生，且無復合之可能，已達到難以維持婚姻之程度，即應認有難以
    維持婚姻之重大事由存在。上訴人主張：被上訴人十餘年前即有婚外情，且曾為
    婚外情女子，持刀刺傷伊，雖經伊原諒，惟開始賭博、酗酒並向伊索取金錢花用
    ，伊予以規勸即遭騷擾、毆打，且自八十二年一月離家迄今八年餘，對於伊之生
    活未曾聞問，兩造感情盡失，婚姻已破裂無法維持等語。經查，證人即上訴人之
    姊李玉英證稱：約十三年前在臺北縣土城市，上訴人告訴伊說已經和被上訴人講
    好要離婚，並約律師和伊一起去找被上訴人，被上訴人當時和一名女子在場，看
    到伊等，就拿扁鑽刺伊左臂後側，又要再刺伊，上訴人來擋，就刺到上訴人左肩
    ，那律師看了就趕快跑。當時想要告被上訴人，但是上訴人想到孩子還小心軟未
    告，被上訴人因負債上臺北到伊妹妹新莊那裡住，並開計程車，住了一年多回雲
    林並將卷內的信投在伊信箱，伊轉交給上訴人。被上訴人平常就會喝酒醉茫茫，
    也會打上訴人，所以上訴人不敢回雲林，被上訴人自己回雲林，並透過朋友說要
    上訴人回去幫忙賺錢，不是要他的人．．．兩造從八十二年分開後到現在，都沒
    有一起生活過．．．等語（見本院卷第二一頁、原審卷第三○頁），證人即兩造
    之次子李家育證稱：父母親住在一起時，有常打架．．．等語（見原審卷第三四
    頁），被上訴人於原審亦自承刺傷上訴人屬實（見原審卷第三一頁），足證被上
    訴人於兩造分居前曾刺傷上訴人，亦常酗酒及因爭吵而毆打上訴人，惟上訴人於
    遭被上訴人刺傷、毆打後既仍與之共同生活數年，且自承已原諒被上訴人，尚難
    據上開事由請求離婚；至上訴人主張被上訴人有婚外情、賭博及向伊索取金錢花
    用乙節，並未舉證證明，亦難憑採。惟兩造分居前既已因前開事由而心生嫌隙，
    其共同生活之圓滿已遭破壞，再參以被上訴人於八十二年一月十二日自於臺北縣
    新莊市住處自行返回雲林時留予上訴人之書信記載略以：「．．．妳有妳的目標
    與前途，我有我的理想，互不相干，今會演變到這程度，還不是妳我思想不同，
    算了吧．．．今日的下場還不是妳一手造成，但我不怪誰，．．．總之，我未能
    了解妳，妳也未能了解我，只好咱們各分東西，以後各自生活吧，無緣的人．．
    ．但願妳我以後不相干，見還是不見的好」等語（見本院卷第一一頁），亦道盡
    兩造思想歧異，無法共同生活，願各奔前程，及不願再與上訴人見面之意，且被
    上訴人於返回雲林前，並於同年一月十一日將戶籍自兩造共同設籍之臺北縣板橋
    市遷回雲林縣，亦有上訴人提出之戶籍謄本（見原審卷第六頁）附卷可稽，益見
    其欲與上訴人分離各自生活之意甚堅。雖被上訴人於原審陳稱：伊一直要求上訴
    人回雲林等語。惟查，被上訴人自兩造八十二年間分居迄今八年餘，僅曾打電話
    要上訴人返家，業據證人即兩造之次子李家育證述在卷（見原審卷第三三頁），
    而佐以上訴人之姊李玉英上開所證：上訴人恐遭被上訴人毆打，故不敢回雲林，
    且被上訴人透過朋友說要上訴人回去幫忙賺錢，不是要他的人等語，及被上訴人
    前開書信載明欲與上訴人各自生活之意觀之，被上訴人倘意在企求能與上訴人繼
    續共同生活，理應至兩造分居前之共同住所即臺北縣與上訴人履行同居，而非僅
    要求上訴人配合返回雲林，且於上訴人拒絕後，亦未主動返回臺北縣同居或訴請
    上訴人履行同居，足見其無意於婚姻之維繫甚明。兩造相互協力保持共同生活之
    幸福基礎已遭破壞而不復存在，亦喪失夫妻間應有之情愛基礎，且分居迄今達八
    年餘，其間未曾共同生活，其已喪失之情感基礎，尤無復合之可能，家庭生活之
    美滿幸福所繫，已蕩然無存，實難期待兩造間得再協力保持共同生活之圓滿、安
    全及幸福，揆諸前揭說明，應認兩造有難以維持婚姻之重大事由存在，且此事由
    係可歸責於被上訴人所致。是上訴人依民法第一千零五十二條第二項規定訴請准
    許兩造離婚，為有理由，應予准許。上訴人為訴之變更，請求准許兩造離婚，核
    無不合，應予准許。
六、上訴人其餘攻擊方法，核與判決結果不生影響，不予一一論述，附此敘明。
七、據上論結，本件變更之訴為有理由。依民事訴訟法第四百六十三條、第三百八十
    五條第一項、第七十八條，判決如主文。
中      華      民      國    九十      年      十      月      九      日
                              民事第五庭
                                  審判長法  官  黃  熙  嫣
                                        法  官  鄭  傑  夫
                                        法  官  黃  雅  惠
右正本係照原本作成。
如不服本判決，應於收受送達後二十日內向本院提出上訴書狀，其未表明上訴理由者
，應於提出上訴後二十日內向本院補提理由書狀（均須按他造當事人之人數附繕本）
上訴時應提出委任律師或具有律師資格之人之委任狀；委任有律師資格者，另應附具
律師及格證書及釋明委任人與受任人有民事訴訟法第四百六十六條之一第一項但書或
第二項（詳附註）所定關係之釋明文書影本。
中      華      民      國    九十      年      十      月    十二      日
                                        書記官  徐  淑  琴
附註：
民事訴訟法第四百六十六條之一（第一項、第二項）：
對於第二審判決上訴，上訴人應委任律師為訴訟代理人。但上訴人或其法定代理人具
有律師資格者，不在此限。
上訴人之配偶、三親等內之血親、二親等內之姻親，或上訴人為法人、中央或地方機
關時，其所屬專任人員具有律師資格並經法院認為適當者，亦得為第三審訴訟代理人
。


司法院資訊處製作；財團法人民間司法改革基金會備份。
